【裁判字號】    97,交聲,3120
【裁判日期】    971231
【裁判案由】    聲明異議
【裁判全文】
臺灣臺中地方法院交通事件裁定        97年度交聲字第3120號
原處分機關  交通部公路總局臺中區監理所
異  議  人
即受處分人  甲○○
上列受處分人因違反道路交通管理處罰條例案件，對於交通部公
路總局臺中區監理所民國九十七年十月八日所為之處分（中監違
字第裁六○－ＧＥ0000000號裁決書），聲明異議，本院
裁定如下：
    主    文
原處分關於罰鍰新臺幣玖萬元部分撤銷。
    理    由
一、原處分意旨略以：異議人即受處分人甲○○（下稱受處分人
    ）騎乘車牌號碼七○七－ＢＸＣ號重型機車，於九十七年二
    月二十八日二十三時二十七分許，行經臺中市○○路、柳川
    東路口處，因「二輛以上機車共同於道路上以其他方式競速
    、競技危險駕車（被舉發人於警訊筆錄中自承）」之違規，
    經臺中市警察局第二分局警備隊警員以中市警交字第ＧＥ0
    000000號舉發違反道路交通管理事件通知單當場舉發
    。嗣受處分人未於期限內到案，原處分機關遂於九十七年十
    月八日以中監違字第裁六○－ＧＥ0000000號裁決書
    ，依道路交通管理處罰條例第四十三條第三項規定，裁處其
    罰鍰新臺幣（下同）九萬元，吊銷駕駛執照，三年內禁考，
    施以道安講習，逾期則依裁決書處罰主文裁處，於法並無不
    合等語。
二、聲明異議意旨略以：因飆車而被帶去第二分局做筆錄，當時
    有說要去法院，之後有收到第一次傳票，但因有事不能去，
    所以一直在等第二次傳票，但都沒有收到傳票和判決書，卻
    收到九萬元的罰單，爰依法請求改處最低額罰鍰云云。
三、按「二輛以上之汽車共同違反第一項（即一、在道路上蛇行
    ，或以其他危險方式駕車者。二、行車速度，超過規定之最
    高時速六十公里以上。三、拆除消音器，或以其他方式造成
    噪音）規定，或在道路上競駛、競技者，處汽車駕駛人新臺
    幣三萬元以上九萬元以下罰鍰，並當場禁止其駕駛及吊銷其
    駕駛執照」、「汽車駕駛人違反第一項、第三項規定者，應
    接受道路交通安全講習」、「汽車駕駛人，曾依‧‧‧、第
    四十三條、‧‧‧規定吊銷駕駛執照者，三年內不得考領駕
    駛執照」，道路交通管理處罰條例第四十三條第三項、第五
    項、第六十七條第二項分別定有明文。
四、又按九十五年二月五日正式施行之行政罰法第二十六條規定
    ：「一行為同時觸犯刑事法律及違反行政法上義務規定者，
    依刑事法律處罰之。但其行為應處以其他種類行政罰或得沒
    入之物而未經法院宣告沒收者，亦得裁處之。前項行為如經
    不起訴處分或為無罪、免訴、不受理、不付審理之裁判確定
    者，得依違反行政法上義務規定裁處之。」，又本法所稱「
    其他種類行政罰」，指下列裁罰性之不利處分：一、限制或
    禁止行為之處分：限制或停止營業、「吊扣證照」、命令停
    工或停止使用、禁止行駛、禁止出入港口、機場或特定場所
    、禁止製造、販賣、輸出入、禁止申請或其他限制或禁止為
    一定行為之處分。四、警告性處分：警告、告誡、記點、記
    次、講習、輔導教育或其他相類似之處分，同法第二條第一
    款、第四款亦有明定。此乃一行為同時造成刑罰法律與行政
    秩序罰規定發生競合適用之關係時，基於「一事不二罰」之
    法理，經由立法程序確立應以刑罰優先為原則，避免行為人
    承受過度且重複之處罰。此觀該條立法理由明確揭示：「一
    行為同時觸犯刑事法律及違反行政法上義務規定時，由於刑
    罰與行政罰同屬對不法行為之制裁，而刑罰之懲罰作用較強
    ，故依刑事法律處罰，即足資警惕時，實無一事二罰再處行
    政罰之必要。且刑事法律處罰，由法院依法定程序為之，較
    符合正當法律程序，應予優先適用。但罰鍰以外之沒入或其
    他種類行政罰，因兼具維護公共秩序之作用，為達行政目的
    ，行政機關仍得併予裁處，故為第一項但書規定」，其理益
    明。是以前揭行政罰法中刑事法律處罰優先且不再處以行政
    秩序罰之目的，既係因為行為人已接受刑罰而足資警惕，且
    已發生懲罰之作用，即無使行為人陷於雙重處罰之不利益，
    臺灣高等法院臺中分院九十七年度交抗字第七四六號裁定意
    旨參照。故對於行為人之刑事法律程序優先進行時，行政處
    罰程序即停止進行，一旦刑事法律程序進行至有罪確定時，
    即不再處以行政罰，惟刑事法律程序進行至不起訴處分或為
    無罪、免訴、不受理、不付審理之裁判確定時，自得繼續依
    違反行政法上義務規定裁罰。
五、經查：
（一）本件受處分人確有於上揭時、地，因「二輛以上機車共同
      於道路上以其他方式競速、競技危險駕車」之違規，經臺
      中市警察局第二分局警備隊警員舉發等情，業經受處分人
      自承在卷，並有臺中市警察局舉發違反道路交通管理事件
      通知單及上開裁決書附卷可稽，自堪認定。
（二）查受處分人上開危險駕車違規之行為，同時觸犯刑法第一
      百八十五條第一項之公共危險罪，經臺灣臺中地方法院檢
      察署檢察官於九十七年十月一日以九十七年度偵字第一○
      四三一號聲請簡易判決，現於本院臺中簡易庭以九十七年
      度中交簡字第二五二三號審理中，有該聲請簡易判決處刑
      書及臺灣高等法院被告前案紀錄表各一份在卷可參。從而
      ，受處分人上開危險駕車之行為既同時觸犯刑法及違反行
      政法上義務，且其觸犯刑法之部分，現時仍於本院臺中簡
      易庭審理中，揆諸上開說明，同一事實對於被告之刑事法
      律程序應優先進行，本件行政處罰程序即應停止進行，此
      時原處分機關若依法為行政裁決，將使受處分人有同時遭
      受行政處罰及刑事訴追之危險，而顯與行政罰法第二十六
      條規定之立法意旨相違背。
（三）而道路交通管理處罰條例第四十三條第三項、第五項、第
      六十七條第三項規定之裁處，含有罰鍰、吊銷駕駛執照、
      施以道安講習及三年內不得考領駕駛執照，分屬行政罰法
      中之裁罰，有對於過去違反義務行為處罰之「秩序罰」（
      指罰鍰），以及對於預防將來再犯危險之「管制罰」（指
      吊銷駕照、施以道安講習及三年內不得考領駕照）；前者
      係對於過去義務違反而為秩序罰之目的，與刑事制裁危險
      駕車所欲達到保護交通安全之目的相同，二者既為相同之
      目的，則處以較重之刑事制裁即為已足，自無重複處罰行
      政罰之必要。本件對於性質相同之金錢裁罰，既已由懲罰
      作用較強之刑事法律審理中，依前述說明，即應停止進行
      ，待刑事判決確定後，再為適法之處分。基此，受處分人
      上述危險駕車違規之情事，除其行為應處以其他種類行政
      罰即施以道安講習及吊銷駕駛執照、三年內禁考駕駛執照
      部分，仍得裁處外，其違反行政法上義務而受罰鍰九萬元
      部分，即不得逕依上揭道路交通管理處罰條例等規定裁罰
      之。
六、綜上所述，原處分機關未予詳查而為上開罰鍰之行政裁罰，
    即有未洽，本件就此部分之異議為有理由，此部分之原處分
    應予撤銷，由原處分機關待刑事判決確定後，另為適法之處
    分。至於原處分機關所為上開施以道安講習及吊銷駕駛執照
    、三年內禁考駕駛執照之行政裁罰，依上開道路交通管理處
    罰條例等規定及行政罰法第二十六條第一項但書之規定，經
    核並無不當，受處分人亦未就此部分聲明異議，自非本院所
    得審究，併此說明。
據上論斷，應依道路交通管理處罰條例第八十七條第二項，道路
交通案件處理辦法第二十條前段，裁定如主文。
中    華    民    國    97    年    12    月    31    日
                  交通法庭    法  官  林慶郎
以上正本證明與原本無異。
如不服本裁定應於送達後5日內向本院提出抗告狀。（應附繕本
）
                              書記官  廖春玉
中    華    民    國    97    年    12    月    31    日


司法院資訊處製作；財團法人民間司法改革基金會備份。
